【裁判字號】    97,上易,539
【裁判日期】    970403
【裁判案由】    偽造文書
【裁判全文】
臺灣高等法院臺中分院刑事判決         97年度上易字第539號
上  訴  人
即  被  告  丙○○
上列上訴人因偽造文書案件，不服臺灣南投地方法院97年度易字
第34號中華民國97年2月1日第一審判決（起訴案號：臺灣南投地
方法院檢察署96年度偵字第3401號），提起上訴，本院判決如下
：
    主    文
上訴駁回。
    犯罪事實
一、丙○○為江景之養子，乙○○為江景之婚生子女，2人係同
    母異父兄弟，江景於民國85年11月19日死亡，丙○○明知乙
    ○○係同母異父兄弟，為有繼承權之人，卻仍於88年7月間
    辦理繼承時，基於偽造文書犯意，委由不知情之代書陳秀珠
    （另經檢察官為不起訴處分確定）製作繼承系統表、土地登
    記申請書等不實之資料，持向南投縣南投地政事務所（下稱
    南投地政事務所）辦理繼承登記，將南投市○○段第240、
    241、253地號土地及地上建物門牌南投縣南投市○○街23巷
    48號房屋1棟（建號為南投市○○段268建號）登記為丙○○
    單獨所有，使南投地政事務所之公務員登載於職務上所掌之
    公文書，足生損害於乙○○及南投地政事務所對於土地、建
    物資料管理之正確性。
二、案經乙○○訴請臺灣南投地方法院檢察署檢察官偵查起訴。
    理    由
壹、證據能力部分：
    按被告以外之人於審判外之陳述，雖不符刑事訴訟法第159
    條之1至第159條之4之規定，然經當事人於審判程序同意作
    為證據，法院審酌該言詞陳述作成時之情況，認為適當者，
    亦得為證據；當事人、代理人或辯護人於法院調查證據時，
    知有刑事訴訟法第159條第1項不得為證據之情形，而未於言
    詞辯論終結前聲明異議者，視為有前項之同意，刑事訴訟法
    第159條之5定有明文。查下列採為本判決基礎之審判外陳述
    ，固屬傳聞證據，惟被告就該審判外之陳述，於原審及本院
    審理中均不爭執其證據能力，復未曾於言詞辯論終結前聲明
    異議，而本院審酌上開陳述作成時之情況，並無違法取證之
    瑕疵，認以之作為證據為適當，上開審判外之陳述，有證據
    能力。
貳、訊據上訴人即被告丙○○（下稱被告）於原審及本院審理中
    均為認罪之答辯，又上揭犯罪事實，業據告訴人乙○○指訴
    綦詳，並經證人即受任辦理繼承登記之代書陳秀珠於偵查中
    證述明確，復有南投地政事務所96年1月11日投地一字第
    0960000458號函附之繼承系統表、土地登記申請書、土地及
    建築改良物登記簿謄本、除戶戶籍謄本、禮簿、江景告別式
    照片等在卷可稽，本件事證已臻明確，被告犯行堪予認定。
    參、論罪科刑之說明：
一、新舊法適用之比較：
  (一)查被告行為後，刑法已於94年1月7日修正，同年2月2 日公
    布，並自95年7月1 日施行。按行為後法律有變更者，適用
    行為時之法律，但行為後之法律有利於行為人者，適用最有
    利於行為人之法律，修正後即現行刑法第2條第1項訂有明文
    。次按比較新舊法，應就罪刑有關之共犯、未遂犯、想像競
    合犯、牽連犯、連續犯、結合犯，以及累犯加重、自首減輕
    暨其他法定加減原因（如身分加減）與加減例等一切情形，
    綜其全部罪刑之結果而為比較，亦有最高法院95年5月23日
    第8 次刑庭會議決議可資參照。
  (二)刑法第214條之罪，其法定之罰金刑部分，因罰金罰鍰提高
    標準條例第1項前段之規定，提高為10倍。惟修正後刑法施
    行法第1條之1規定：「中華民國九十四年一月七日刑法修正
    施行後，刑法分則編所定罰金之貨幣單位為新臺幣。九十四
    年一月七日刑法修正時，刑法分則編未修正之條文定有罰金
    者，自九十四年一月七日刑法修正施行後，就其所定數額提
    高為三十倍。但七十二年六月二十六日至九十四年一月七日
    新增或修正之條文，就其所定數額提高為三倍」，及修正後
    刑法第33條第5款規定：「主刑之種類如下：五、罰金：新
    臺幣一千元以上，以百元計算之」，故刑法第214條之罪所
    得處之罰金刑之最高額、最低額經比較之結果，以被告行為
    時即修正前關於科處罰金刑之法律較有利於被告。
  (三)又被告行為時之刑法第41條第1項前段規定：「犯最重本刑
    為五年以下有期徒刑以下之刑之罪，而受六個月以下有期徒
    刑或拘役之宣告，因身體、教育、職業、家庭之關係或其他
    正當事由，執行顯有困難者，得以一元以上三元以下折算一
    日，易科罰金」，且被告行為時之易科罰金折算標準，即修
    正前罰金罰鍰提高標準條例第2條前段（現已刪除），就其
    原定數額提高為100倍折算1 日，則被告行為時之易科罰金
    折算標準，應以銀元300元折算1 日，經折算為新臺幣後，
    應以新臺幣900元折算為1日。惟修正後刑法第41條第1項前
    段規定「犯最重本刑為五年以下有期徒刑以下之刑之罪，而
    受六個月以下有期徒刑或拘役之宣告者，得以新臺幣一千元
    、二千元或三千元折算一日，易科罰金」，經比較修正前後
    之易科罰金折算標準，以修正前之規定，較有利於被告。
二、核被告所為，係犯刑法第214條使公務員登載不實罪。被告
    利用不知情之代書陳秀珠為上揭犯行，為間接正犯。原審
    因依刑法第2條第1項前段、第214條、罰金罰鍰提高標準條
    例第1條前段等規定，審酌被告為圖私利，罔顧人倫親情，
    造成社會及告訴人個人法益受侵害，又其犯後雖坦承犯行，
    並將系爭房地回復登記為與告訴人公同共有，惟因遭被告之
    抵押權人聲請拍賣而喪失所有權，且系爭房地市價約值新台
    幣（下同）500萬元，被告前與告訴人以含拍賣後告訴人所
    分配剩餘價金共250萬元之方式（告訴人於系爭房地拍賣後
    取得130萬元）達成和解，惟被告於告訴人取得拍賣剩餘之
    分配價金130 萬元後，迄今仍未償還剩餘款項賠償告訴人所
    受損失，亦未能取得告訴人諒解，業經原審調閱該院95年度
    執字第7900號拍賣抵押物執行卷宗及以電話查核無誤等一切
    情狀，量處有期徒刑1年，復以被告犯罪時間在96年4月24日
    以前，合於中華民國九十六年罪犯減刑條例所定得予減刑之
    規定，並依同條例第2條第1項第3款之規定減刑為有期徒刑6
    月，併依條例第第9條、刑法第2條第1項前段、修正前刑法
    第41條第1項前段、修正前罰金罰鍰提高標準條例第2條、現
    行法規所定貨幣單位折算新台幣條例第2條等規定，諭知易
    科罰金之折算標準，其認事用法均無不合，量刑亦屬妥適，
    被告上訴主張原審量刑太重，請求宣告緩刑云云，惟被告迄
    未全部履行與告訴人達成之和解條件，業據告訴人乙○○於
    本院審理時陳明在卷，被告既未獲得告訴人諒解，其侵害告
    訴人個人法益情節嚴重，原審量處之有期徒刑，倘不予執行
    ，無從收效，自不應宣告緩刑，且原審之量刑並無失重之處
    ，已見前述，被告上訴為無理由，應予駁回。
據上論斷，應依刑事訴訟法第368條，判決如主文。
本案經檢察官甲○○到庭執行職務。
中    華    民    國    97    年    4     月    3     日
            刑事第七庭    審判長法  官  林  榮  龍
                                法  官  張  惠  立
                                法  官  鄭  永  玉
上列正本證明與原本無異。
不得上訴。
                                書記官    瑞  芳
中    華    民    國    97    年    4     月    3     日


司法院資訊處製作；財團法人民間司法改革基金會備份。
